【裁判字號】    90,上訴,1007
【裁判日期】    900731
【裁判案由】    毒品危害防制條例
【裁判全文】
臺灣高等法院臺中分院刑事判決                    九十年度上訴字第一七號
    上  訴  人
    即  被  告  丁○○
    指定辯護人  本院公設辯護人  甲○○
右上訴人因違反毒品危害防制條例案件，不服台灣台中地方法院九十年度訴字第二五
五號中華民國九十年五月十一日第一審判決（起訴案號：台灣台中地方法院檢察署八
十九年度偵字第一九六六○號），提起上訴，本院判決如左：
    主      文
原判決撤銷。
丁○○販賣第一級毒品，處有期徒刑柒年陸月。因販賣第一級毒品所得之新台幣陸仟
元，沒收之，如全部或一部不能沒收時，以其財產抵償之。
    事      實
一、丁○○基於販賣第一級毒品海洛因以牟利之犯意，於民國（下同）八十九年十一
    月十七日下午四、五點，在台中市○○○路與軍功路口之路邊，以其所使用門號
    0000000000號之行動電話一支作為聯絡工具，販售價格為新台幣（下
    同）六千元重約三公克之海洛因予丙○○一次，共獲取陸千元之價額。嗣於八十
    九年十二月五日下午四時許，經警循線搜索查獲，而得悉上情。
二、案經台中縣警察局移送台灣台中地方法院檢察署檢察官偵查起訴。
    理      由
一、訊據被告丁○○矢口否認其有何販賣第一級毒品海洛因之犯行，辯稱：伊沒有販
    賣毒品，係伊與丙○○合資去向綽號「阿久」之人買海洛因，每次出資多少不一
    定云云。惟查：被告有前揭犯行，業據證人丙○○指證明確（見偵查卷第八四頁
    ），而證人丙○○與被告為國小同學，與被告無仇恨，又證人丙○○於原審二次
    開庭與被告對質時均證稱其於警訊及偵審中所為證述之情節均為真實，即仍指證
    其所施用之海洛因係向被告購買等語無訛，且對質後被告對證人丙○○所為前開
    證言均答稱沒有意見，足見證人丙○○與被告間既屬多年同窗，復無新仇舊恨，
    應無設詞誣陷被告之理，則其所為前開證述應非子虛，而堪採信。被告雖於原審
    及本院最後一次審理時改稱係與證人丙○○合資向「阿久」購買毒品云云，證人
    丙○○亦經由指定辯護人之訊問於此次答稱有向被告表示要合資購買云云。然查
    ，被告於移審原審法院初次訊問時稱：「（有無受丙○○之託代買海洛因？）沒
    有」（見原審卷九十年一月十五日訊問筆錄），被告於偵查中稱：「（你有無與
    丙○○一起出資買毒品來吸？）沒有」、「（你有無受丙○○之拜託，替他買毒
    品？）沒有」、「（你有無送毒品給丙○○吸食？）沒有」等語（見偵查卷第九
    十二頁反面、第九十三頁），且證人丙○○之前均證稱係向被告購買等語，而被
    告之前均空言否認有販賣犯行等情，顯見被告所為前開改稱之辯詞，以及證人丙
    ○○事後所為合資購買之證言，分別係圖減輕罪責及迴護之詞，均不足採信。末
    查，依毒品危害防制條例第四條第一項規定，販賣第一級毒品者，處死刑或無期
    徒刑，處無期徒刑者，得併科新台幣一千萬元以下罰金，衡情本件被告丁○○前
    開販賣海洛因之行為，若非意圖營利，實無甘冒被判處重罪，鋌而走險之理，足
    見被告丁○○顯係意圖營利，而為前揭販賣海洛因營利行為至為明確。綜上所述
    ，被告丁○○先空言否認販賣海洛因犯行，嗣則辯稱與丙○○合資購買海洛因云
    云，無非均係事後卸責之詞，委無足採。本件事證明確，被告上開犯行，堪以認
    定。
二、按海洛因業經毒品危害防制條例第二條明定為毒品，被告意圖牟利而販賣，核其
    所為係犯毒品危害防制條例第四條第一項販賣第一級毒品罪。其販賣前持有第一
    級毒品之低度行為，為其販賣第一級毒品之高度行為所吸收，不另論罪。本件被
    告販賣海洛因所得僅陸千元，而販賣對象為一人，販賣之海洛因數量非鉅，倘科
    以其法定最低度之刑，猶嫌過重，原審衡其犯罪情狀，認為若科處無期徒刑，在
    客觀上足以引起一般人同情，故爰依刑法第五十九條規定，酌量減輕其刑。原審
    對被告丁○○論罪科刑，固非無見，惟被告僅販賣海洛因一次予丙○○，原審判
    決認係販賣十次，即有未洽，被告上訴雖否認全部犯行，其上訴雖無理由，惟原
    審判決既有可議，自應由本院將原審判決撤銷改判，爰審酌被告丁○○之素行，
    及其販賣毒品，足以使購買施用者導致精神障礙與性格異常，甚至造成人民生命
    健康受損之危險以及成癮性，其戕害國人身體健康，且有危害社會安全之虞，惟
    念其因貪慾致罹刑章，及其販賣之次數及數量非鉅、所得利益、犯後仍試圖矯飾
    之態度等一切情狀，量處如主文第二項所示之刑，以資懲儆。被告丁○○因販賣
    毒品所得之財物共六千元，依毒品危害防制條例第十九條第一項之規定應沒收之
    ，如全部或一部不能沒收時，以其財產抵償之。至於被告丁○○販賣毒品所用門
    號0000000000號之行動電話壹支，既非被告所有，而係由其母林連紹
    處借用，已如前述，復非違禁物，且按毒品危害防制條例第十九條第一項所稱「
    供犯罪所用之財物」，仍以屬於犯人所有者為限，始得宣告義務沒收（最高法院
    八十四年台覆字第一七號判決參考），是前開門號之行動電話一支，爰不另為沒
    收之諭知；又公訴人雖具體求刑，請求判處被告丁○○無期徒刑，惟本院審酌前
    述各項情節，認應判處有期徒刑七年六月，已足收警惕之效，均併予敘明。
三、公訴意旨另以：被告丁○○基於販賣第一級毒品海洛因以牟利之概括犯意，自八
    十九年十月間某日起至同年十一月十六日止，分別在台中縣太平市福元超市之停
    車場等地，連續販賣第一級毒品海洛因給丙○○，每次價金一千元至六千元不等
    ，總計約九次，因認被告另犯毒品危害防制條例第四條第一項販賣第一級毒品罪
    嫌。訊據被告堅決否認有此部分犯行，而證人丙○○自警訊、偵審中，雖曾供述
    確有向丁○○購買第一級毒品約九次，然對於交易之時間、數量、價金、地點均
    未能明確供出，此部分既不明確，自難僅憑證人不明確之供述，而論被告之罪責
    ，惟公訴意旨認此部分與科刑部分，有連續犯之裁判上一罪之關係，故此部分不
    另為無罪之諭知，併此敘明。
四、據上論斷，應依刑事訴訟法第三百六十九條第一項前段、第三百六十四條、第二
    百九十九條第一項前段，毒品危害防制條例第四條第一項、第十九條第一項，刑
    法第十一條前段、第五十九條，判決如主文。
本案經檢察官乙○○到庭執行職務。
中      華      民      國      九十       年     七      月   三十一   日
                                臺灣高等法院臺中分院刑事第三庭
                                      審判長法  官  方  艤  駐
                                            法  官  胡  忠  文
                                            法  官  劉  連  星
右正本證明與原本無異。
如不服本判決應於收受送達後十日內向本院提出上訴書狀，其未述上訴之理由者並
得於提起上訴後十日內向本院補提理由書（均須按他造當事人之人數附繕本）。
                                            書記官  顏  子  良
中      華      民      國      九十       年     八      月     一     日
附錄法條：
毒品危害防制條例第四條第一項
製造、運輸、販賣第一級毒品者，處死刑或無期徒刑：處無期徒刑者，得併科新臺幣
一千萬元以下罰金。
                                                                        Ｒ


司法院資訊處製作；財團法人民間司法改革基金會備份。
